ACORDAO-COMPLETO-2553162

ACÓRDÃO DE RELAÇÃO

ACÓRDÃO DE RELAÇÃO 2233/2022 ATA 38/2022 - PLENÁRIO

Acórdão 2233/2022-TCU-Plenário
	VISTOS e relacionados estes autos de representação, com pedido de medida cautelar, formulada por Protower Segurança e Vigilância Privada Ltda. a respeito de possíveis irregularidades ocorridas no Pregão Eletrônico 1/2022, sob a responsabilidade da Superintendência Regional da Companhia de Pesquisa de Recursos Minerais (CPRM) em Manaus, que visa à contratação de empresa especializada para a prestação de serviços de vigilância e segurança patrimonial armada com valor estimado em R$ 568.540,92
	Considerando a realização de oitiva prévia da CPRM acerca da recusa da proposta da representante de forma sumária, sem que tenha sido a ela oportunizada, em sede de diligência, e mantendo o valor global de suas propostas, a correção dos erros materiais e/ou omissões na planilha de custos, desde que sanáveis, em afronta ao art. 3º, caput, da Lei 8.666/1993, ao art. 47 do Decreto 10.024/2019, ao disposto no subitem 9.3.1 do Edital do PE 1/2022, aos princípios do formalismo moderado, da razoabilidade e da seleção da proposta mais vantajosa, e à jurisprudência deste TCU;
	Considerando os pareceres uniformes exarados pela Secretaria de Controle Externo de Aquisições Logísticas às peças 32 e 33, dos quais são colhidas as seguintes conclusões:
	i) a empresa representante, instada a apresentar sua proposta, enviou a documentação no prazo legal, mas faltou o Anexo II devidamente preenchido, motivo pelo qual fora desclassificada do certame, sem que lhe fosse permitido, em diligência, sanear o equívoco;
	ii) a realização de diligências junto aos licitantes, para a correção de propostas e a juntada de documentos para esclarecer situação pré-existente, constitui um dever da Administração e não uma faculdade, uma vez que o propósito maior da licitação é a seleção da proposta mais vantajosa para a Administração, não constituindo tal procedimento violação ao princípio da isonomia, desde que, obviamente, seja dado o mesmo tratamento a todos os licitantes, nem ao princípio da vinculação ao instrumento convocatório; 
	iii) em cumprimento à decisão liminar proferida em 8/6/2022 no âmbito do Mandado de Segurança 1010568- 27.2022.4.01.3200, a CPRM promoveu o retorno do PE 1/2022 à fase de apresentação de propostas e convocou a empresa representante para novo envio de proposta, nos moldes do item 9.2 do edital do certame; e
	iv) em consulta ao Portal de Compras do Governo Federal, verifica-se que os itens licitados já foram adjudicados à representante em 15/8/2022 após julgamento de recursos (peça 31) , observando-se que a entidade adotou as medidas de sua alçada, com vistas à correção da irregularidade identificada ao longo do presente processo, ainda que por ordem do poder judiciário;
	ACORDAM os Ministros do Tribunal de Contas da União, reunidos em sessão do Plenário, com fundamento no art. 143, III, do Regimento Interno/TCU, em:
	a) conhecer da representação, satisfeitos os requisitos de admissibilidade constantes no art. 87, § 2º, da Lei 13.303/2016, c/c o art. 237, inciso VII e parágrafo único, do Regimento Interno/TCU, e no art. 103, § 1º, da Resolução - TCU 259/2014;
	b) no mérito, considerar a representação procedente;
	c) considerar prejudicado o pedido de concessão de medida cautelar formulado pela representante, por perda do seu objeto;
	d) dar ciência à Superintendência Regional da Companhia de Pesquisa de Recursos Minerais (CPRM) em Manaus, com fundamento no art. 9º, inciso I, da Resolução - TCU 315/2020, sobre as seguintes impropriedades/falhas, identificadas no Pregão Eletrônico 1/2022, para que sejam adotadas medidas internas com vistas à prevenção de outras ocorrências semelhantes: 
	d.1) desclassificação sumária da empresa Protower Segurança e Vigilância Privada Ltda. (CNPJ 30.808.276/0001-61) , sem que lhe fosse oportunizada previamente a chance de retificar sua proposta, mediante diligência, sem que se alterasse o valor global proposto, em afronta ao subitem 9.3.1 do edital do PE 1/2022, ao art. 31, caput, da Lei 13.303/2016, ao art. 47 do Decreto 10.024/2019, aos princípios do formalismo moderado, da razoabilidade e da seleção da proposta mais vantajosa, e à jurisprudência deste TCU (a exemplo do Acórdão 357/2015-TCU-Plenário, Relator Ministro Bruno Dantas; Acórdão 3340/2015-TCU-Plenário, Relator Ministro Bruno Dantas; Acórdão 370/2020-TCU-Plenário, Relator Ministro-Substituto Marcos Bemquerer) ;
	e) informar à Superintendência Regional da Companhia de Pesquisa de Recursos Minerais (CPRM) em Manaus e à representante a prolação do presente Acórdão; e
	f) arquivar os presentes autos, nos termos art. 169, III, do Regimento Interno deste Tribunal.
1. Processo TC-Processo 009.600/2022-1 (REPRESENTAÇÃO) 
	1.1. Órgão/Entidade: Companhia de Pesquisa de Recursos Minerais (CPRM) - Manaus (AM) - MME.
	1.2. Relator: Ministro Antonio Anastasia.
	1.3. Representante do Ministério Público: não atuou.
	1.4. Representante: Protower Segurança e Vigilância Privada Ltda.
	1.5. Unidade Técnica: Secretaria de Controle Externo de Aquisições Logísticas (Selog) .
	1.6. Representação legal: Patrick de Souza Cruz (13259/OAB-AM) , representando Protower Segurança e Vigilância Privada Ltda. 
	1.7. Determinações/Recomendações/Orientações: não há.

ANTONIO ANASTASIA

Patrick de Souza Cruz (13259/OAB-AM), representando Protower Segurança e Vigilância Privada Ltda.

Não atuou.

REPRESENTAÇÃO (REPR)

Secretaria de Controle Externo de Aquisições Logísticas (Selog).